臺灣高等法院民事裁定  
108年度上字第1088號
上  訴  人  祭祀公業高佛成

法定代理人  高清雲  
訴訟代理人  呂其昌律師
被 上訴 人  財團法人台北市教會聚會所

法定代理人  吳有成  
訴訟代理人  楊擴擧律師
複 代理 人  張顥璞律師
上列當事人間請求給付不當得利等事件，上訴人對於中華民國10
8年6月19日臺灣臺北地方法院108年度訴字第300號第一審判決提
起上訴，本院裁定如下：
    主  文
本件訴訟標的價額核定為新臺幣壹仟壹佰捌拾捌萬壹仟貳佰參拾
壹元。
上訴人應於收受本裁定正本五日內，補繳第一審裁判費新臺幣陸
萬零玖佰捌拾肆元。
上訴人應於收受本裁定正本五日內，補繳第二審裁判費新臺幣玖
萬壹仟肆佰柒拾陸元，逾期未補正，即駁回其上訴。
    理  由
一、按民事訴訟向第二審法院上訴，應依民事訴訟法第77條之16
    繳納裁判費，此為必須具備之程式。上訴人提起上訴所有之
    利益，應以上訴聲明範圍內起訴時訴訟標的之價額為準。次
    按訴訟標的之價額，由法院核定；核定訴訟標的之價額，以
    起訴時之交易價額為準，無交易價額者，以原告就訴訟標的
    所有之利益為準；以一訴主張數項標的者，其價額合併計算
    之。但所主張之數項標的互相競合或應為選擇者，其訴訟標
    的價額，應依其中價額最高者定之；因定期給付或定期收益
    涉訟，以權利存續期間之收入總數為準；期間未確定時，應
    推定其存續期間。但其期間超過十年者，以十年計算，民事
    訴訟法第77條之1第1、2項、第77條之2第1項、第77條之10
    分別定有明文。又不定期限之租賃，其請求調整租金之訴，
    依民事訴訟法第77條之10後段規定，應以推定租賃存續期間
    （如該期間超過10年，以10年計），調整前後租金差額之總
    數，核定其訴訟標的之價額。
二、本件上訴人提起先位之訴主張：伊已終止與被上訴人間就伊
    所有臺北市○○區○○段○○段000○00000地號土地其中125坪特定
    部分（下稱系爭125坪土地）之租賃契約（下稱系爭租約）
    ，被上訴人所有同小段1707建號即門牌號碼臺北市○○區○○街
    0巷0號建物及附屬地上物（下合稱系爭房屋）無權占有系爭
    125坪土地，爰依民法第179條規定，先位聲明求為判決：㈠
    被上訴人應給付上訴人新臺幣（下同）
    65萬4871元，及自民國（下同）107年4月12日起至清償日止
    ，按年息5%計算之利息；㈡被上訴人應自107年11月13日起至
    返還系爭125坪土地之日止，按月給付上訴人9萬3553元。備
    位之訴主張：如認伊不得終止系爭租約，依民法第442條、
    第227條之2第1項規定（選擇合併），備位聲明求為判決：
    被上訴人承租系爭125坪土地租金，應自108年起按年調整為
    每年蓬萊稻穀5萬0789公斤。原審判決上訴人敗訴，上訴人
    全部提起上訴。
三、經查，上訴人於107年11月15日提起本件訴訟（見原審卷第
    13頁收狀戳），其先位聲明1.之訴訟標的金額為65萬4871元
    ，先位聲明2.屬定期給付或定期收益涉訟，而被上訴人返還
    系爭125坪土地之日未確定，且無證據可資推定占用期間，
    爰依民事訴訟法第77條之10但書規定，以10年計，據此核定
    該項聲明之訴訟標的價額為1122萬6360元（93,553*12*10=1
    1,226,360），依民事訴訟法第77條之2第1項本文規定計算
    本件先位聲明訴訟標的價額為1188萬1231元（654,871+11,2
    26,360=11,881,231）。又備位聲明請求調整租金，兩造間
    系爭租約為不定期租賃關係，且無證據可資推定存續期間，
    依民事訴訟法第77條之10但書規定，以10年計，並以該期間
    所增加之租金核定此部分訴訟標的價額。而依系爭租約原約
    定租金為每年蓬萊稻穀375台斤（見原審卷第201頁建築土地
    承租權讓渡契約書），換算為225公斤（375*0.6=225），上
    訴人請求自108年起調整租金為每年蓬萊稻穀
    5萬0789公斤，調整後每年增加之租金為蓬萊稻穀5萬0564公
    斤（50,789-225=50,564），兩造不爭執107年蓬萊稻穀每公
    斤為22.1元（見本院卷第164頁），據此核定訴訟標的價額
    為1117萬4644元（22.1*50,564*10=11,174,644）。綜上所
    述，本件先位聲明之訴訟標的價額為1188萬1231元，備位聲
    明訴訟標的價額為1117萬4644元，依民事訴訟法第77條之2
    第1項但書規定，應以較高之1188萬1231元核定本件訴訟標
    的價額。是本件應徵第一審裁判費11萬6632元，上訴人已繳
    5萬5648元（見原審卷第7頁），應補繳6萬0984元；應徵第
    二審裁判費17萬4948元，上訴人已繳8萬3472元（見本院卷
    第28頁），尚欠9萬1476元未據繳納。茲限上訴人於收受本
    裁定正本5日內，如數向本院補繳，逾期即駁回其上訴。
四、爰裁定如主文。
中　　華　　民　　國　　109 　年　　1 　　月　　15　　日
                  民事第二十一庭
                          審判長法  官  翁昭蓉
                                法  官  羅惠雯
                                法  官  劉又菁
正本係照原本作成。
核定訴訟標的價額部分，如不服裁定得於收受送達後10日內向本
院提出抗告狀，並繳納抗告費新臺幣1千元。
命補繳裁判費部分不得抗告。
中　　華　　民　　國　　109 　年　　1 　　月　　16　　日
　　　　　　　　　　　　　      書記官  林吟玲